最高法院刑事判決　　　　　　　九十四年度台非字第一五九號
　　上　訴　人　最高法院檢察署檢察總長
　　被　　　告　甲○○
上列上訴人因被告違禁物事件聲請宣告沒收，對於台灣高雄地方
法院中華民國九十三年十一月三十日第一審確定裁定（九十三年
度聲字第三一二六號，聲請案號：台灣高雄地方法院檢察署九十
三年度聲沒字第一一八０號），認為違法，提起非常上訴，本院
判決如下：
    主  文
原裁定撤銷，由台灣高雄地方法院依裁定前之程序更為裁定。
    理  由
非常上訴理由稱：「按判決不載理由或所載理由矛盾者，其判決
當然違背法令，刑事訴訟法第三七九條第十四款定有明文。所謂
理由矛盾，指判決之主文與事實或理由相互間、判決之事實與理
由相互間、有互相矛盾者而言，此亦有最高法院八十五年度台非
字第二八六號裁判可資參照。經查本案被告甲○○於民國九十三
年七月十日凌晨一時二十五分，在高雄市前金區○○○路一二六
號『ＶＩＶＡ繽紛餐坊』為警在旁查獲疑似第二級毒品大麻，經
鑑定後確實為第二級毒品大麻，有法務部調查局九十三年八月三
十日調科壹字第二二００一七九三三號鑑定通知書在卷可稽。該
案經台灣高雄地方法院檢察署檢察官以犯罪嫌疑不足為不起訴處
分後，再於九十三年十一月十二日以九十三年度聲沒字第一一八
０號聲請單獨宣告沒收銷燬。原確定裁定竟於主文欄諭知『扣案
之第一級毒品海洛因（淨重零點陸參公克、空包裝零點玖零公克
），沒收銷燬之』顯然主文與事實及理由互相矛盾，揆諸前揭說
明，原確定裁定自有違背法令甚明。案經確定，爰依刑事訴訟法
第四百四十一條、第四百四十三條提起非常上訴，以資糾正」等
語。
本院按：確定之科刑判決書，所載事實理由與其所宣告之主文，
必相一致，如判決之主文與事實或理由相互間、判決之理由相互
間有互相矛盾，或認定事實與卷內資料不相適合，均屬判決理由
矛盾，如致適用法令違誤而顯然於判決有影響者，該確定判決即
屬判決違背法令，得依非常上訴程序救濟。本件原裁定於理由以
檢察官聲請意旨略謂：被告於九十三年七月十日凌晨一時二十五
分，在高雄市前金區○○○路一二六號「ＶＩＶＡ繽紛餐坊」為
警在被告座位旁查獲，並扣得第二級毒品大麻二包，但被告否認
係其持有，經採集尿液檢驗並無大麻等任何毒品反應，足見被告
無施用大麻等毒品之犯行，難僅以在被告站立之座位旁查獲大麻
二包，即認係被告所有或持有，被告亦經台灣高雄地方法院檢察
署檢察官為不起訴處分確定，惟上開扣押之白粉，經送檢驗結果
，係第一級毒品海洛因，依刑法第四十條但書聲請單獨宣告沒收
。經核閱無誤，該扣案白粉，確係第一級毒品海洛因，有上開法
務部調查局鑑定通知書在卷，檢察官聲請單獨宣告沒收，洵屬有
據，應予准許；並於主文諭知「扣案之第一級毒品海洛因（淨重
零點陸參公克、空包裝零點玖零公克），沒收銷燬之」；則原裁
定於理由先謂扣案者係大麻二包，嗣又謂扣案之毒品為海洛因，
並於主文諭知係海洛因，其主文與理由、理由與理由間已有互相
矛盾，且上開法務部調查局鑑定通知書係載扣案內毒品為大麻二
包，原裁定理由所載亦與卷內資料不符，均有理由矛盾之違法，
又檢察官係聲請對大麻二包單獨宣告沒收，原裁定竟諭知沒收海
洛因，致影響於裁定本旨，而屬判決違背法令。該裁定與實體判
決有同一之效力，自得提起非常上訴。案經確定，且原裁定理由
既謂扣案大麻非屬被告所有或持有，卻又將被告列為裁定之對象
，顯然不利於被告，非常上訴意旨執以指摘，洵有理由，為維護
被告之審級利益，應由本院僅將原裁定撤銷，由原審法院依裁定
前之程序更為裁定，以資救濟。
據上論結，應依刑事訴訟法第四百四十七條第二項前段，判決如
主文。
中　　華　　民　　國　九十四　年　　七　　月　　七　　日
                      最高法院刑事第十二庭
                          審判長法官  謝　俊　雄
                                法官  陳　世　雄
                                法官  蘇　振　堂
                                法官  吳　信　銘
                                法官  徐　文　亮
      本件正本證明與原本無異
                                      書  記  官
中　　華　　民　　國　九十四　年　　七　　月　 十二 　日
                                                      Ｌ
